【裁判字號】    98,刑智上訴,79
【裁判日期】    990125
【裁判案由】    違反著作權法等
【裁判全文】
智慧財產法院刑事判決
                                  98年度刑智上訴字第79號
上  訴  人  臺灣板橋地方法院檢察署檢察官
上  訴  人  甲○○
即  被  告
上  訴  人  乙○○
即  被  告
上  訴  人  丙○○
即  被  告
上二人共同
選任辯護人  蔡明熙律師
上列上訴人因被告甲○○等違反著作權法等案件，不服臺灣板橋
地方法院98年度訴字第2542號，中華民國98年9 月17日第一審判
決（起訴案號：臺灣板橋地方法院檢察署98年度偵字第7018號）
，提起上訴，本院判決如下：
    主  文
原判決撤銷。
甲○○共同意圖銷售而擅自以重製於光碟之方法侵害他人之著作
財產權，處有期徒刑壹年貳月。扣案如附表十應沒收之扣押物品
欄編號至所示之物，均沒收之。
乙○○共同意圖銷售而擅自以重製於光碟之方法侵害他人之著作
財產權，處有期徒刑拾月。扣案如附表十應沒收之扣押物品欄編
號至所示之物，均沒收之。
丙○○共同明知係侵害著作財產權之重製光碟而散布，處有期徒
刑柒月。扣案如附表十應沒收之扣押物品欄編號、至、
、所示之物，均沒收之。
    事  實
一、甲○○、乙○○、丙○○明知如附件所示「Nintendo」、「
    Super Mario」、「Mario Tennis」、「MarioKart」、「Su
    per Mario Galaxy」、「Wii」等商標圖樣係日商任天堂股
    份有限公司（下稱任天堂公司），「PS設計圖」、「PlaySt
    ation」等商標圖樣係日商新力電腦娛樂股份有限公司（下
    稱新力公司）先後向我國經濟部中央標準局（民國88年1 月
    26日改制為經濟部智慧財產局）申請註冊，享有商標權，指
    定使用於錄有電腦遊戲程式之光碟片等商品，現仍均在商標
    專用期間內，非經商標權人之同意或授權，不得擅自使用該
    等註冊商標於同一商品上，亦明知：
  (一)如附表一（除編號58、64、71至73、89至91、114至117、12
    2、126、132、134至136、139、152、153等無法讀取之光碟
    外）所示之「Wii裝載卡車競賽2」等遊戲軟體分別係如附表
    一所示之著作權人享有著作財產權之電腦程式著作，且如附
    表一所示之遊戲光碟經裝置於遊戲機執行後，分別顯示「Ni
    ntendo」、「Super Mario」、「Mario Tennis」、「Mario
    Kart」、「Super Mario Galaxy」、「Wii」等商標圖樣。
  (二)新力公司享有「Programmer Tools for the PlayStation 2
    computer entertainment system,version 2.0」（或Libra
    ry Codes for the PlayStation 2 computer entertainmen
    t system,version 2.0）電腦程式（下稱「Library Progra
    ms」電腦程式著作）之著作財產權，任何PlayStation2系統
    遊戲光碟片，縱非新力公司自行開發之遊戲軟體，亦均須有
    「Library Programs」電腦程式著作之授權，始得以在Play
    Station2遊戲主機上使用，如附表二所示之遊戲光碟均內含
    有前揭「Library Programs」電腦程式著作，且經裝置於遊
    戲機執行後，分別會顯示「PS設計圖」、「PlayStation」
    等商標圖樣。
  (三)如附表三所示之「泰山2」等影音光碟內容分別係如附表三
    所示美商迪士尼企業股份有限公司等（下稱迪士尼公司等）
    著作權人享有著作財產權之視聽著作。
  (四)如附表四所示之「霹靂劫之闍城血印」等影音光碟、附表五
    所示之「螢火蟲之墓」等影音光碟、如附表六所示之「大明
    王朝」等影音光碟、如附表七所示之「名偵探柯南—紺碧之
    棺」等影音光碟、如附表八所示之「烘焙王」等影音光碟之
    內容分別係附表四至八所示霹靂國際多媒體股份有限公司（
    下稱霹靂公司）、群英社國際股份有限公司（下稱群英社公
    司）、弘恩文化事業有限公司（弘恩公司）、普威爾國際股
    份有限公司（下稱普威爾公司）、木棉花國際股份有限公司
    （木棉花公司）享有著作財產權之視聽著作。
  (五)如附表九所示之「天使之翼」等音樂光碟，分別係如附表九
    所示之滾石國際音樂股份有限公司、臺灣索尼音樂娛樂股份
    有限公司等（下稱滾石公司等）著作權人享有著作財產權之
    錄音著作。
  (六)復均明知上開附表一至三所示之外國人之著作依著作權法第
    4條第2款及世界貿易組織（WTO）「與貿易有關之智慧財產
    權協定」TRIPS （Trade Related Aspect of Intellectual
    Property Rights ）之規定，均屬受我國著作權法所保護之
    著作，且如附表一至九所示之電腦程式著作、視聽著作及錄
    音著作，非經著作財產權人之同意或授權，不得意圖銷售而
    擅自重製或以移轉所有權之方法散布。
  (七)如附表十編號所示色情光碟均有男、女特意裸露身體
    、性器官及男女互相撫摸、親吻而為口交、性交行為之猥褻
    內容，不得意圖販賣而製造，亦不得進而販賣。
二、甲○○、乙○○竟基於意圖銷售而擅自以重製於光碟之方法
    侵害他人著作財產權、意圖販賣而製造猥褻光碟及擅自使用
    相同註冊商標於同一商品之犯意聯絡，由甲○○向不知情之
    吳嘉佳以每月新臺幣（下同）1 萬2 千元之租金承租位於臺
    北縣樹林市○○路○ 段470 號1 樓之房屋作為燒錄光碟之處
    所，另在中壢夜市購買上開遊戲光碟、影音光碟、音樂光碟
    及色情光碟為母片，並由乙○○負責購買空白光碟片及棉套
    ，而自97年12月間起在上開租屋處，由甲○○未經上開著作
    權人及商標權人之同意或授權，將該等母片及向乙○○購買
    之空白光碟片分別放入光碟機及燒錄機內，利用電腦將母片
    之內容燒錄於空白光碟片之方式，而重製如附表一至九所示
    之盜版光碟及扣案之色情光碟暨使用如附件所示商標於如附
    表一、二所示之光碟。再由甲○○以每月2 萬元之代價僱用
    與之有散布侵害著作財產權之重製光碟、販賣仿冒商標商品
    及猥褻光碟犯意聯絡之乙○○及丙○○，由甲○○委請不知
    情之印刷廠印製載有光碟名稱、聯絡電話及每片售價30 至
    100 元不等字樣之廣告目錄，或以夾報方式發送目錄，或由
    丙○○在其位於臺北縣樹林市○○街26巷3 號住處內，將廣
    告目錄裝入信封寄送予舊客戶選購，待不特定人撥打廣告目
    錄所載之電話號碼聯絡時，即由甲○○、乙○○或丙○○負
    責接聽電話接受訂購，再由甲○○以印表機等工具印製客戶
    姓名及地址之標籤，交由丙○○黏貼於信封上，復由甲○○
    將上開非法重製之盜版光碟或色情光碟放入信封內，以「臺
    灣宅配通」或「超峰快遞」宅配之方式寄送盜版或色情光碟
    並代收貨款，快遞公司或將貨款以現金交予甲○○，或將貨
    款匯入華南商業銀行板橋分行帳號000000000000號帳戶或其
    他不詳帳戶後，由甲○○、乙○○、丙○○持金融卡領取，
    共同自98年2 月19日起以上開方式販賣仿冒商標商品、侵害
    著作財產權之光碟及色情光碟予不特定人。嗣於98年2 月25
    日，為警持搜索票於附表十所載之地點分別扣得如附表十所
    載之扣押物品。
三、案經新力公司、迪士尼公司、美商華納兄弟娛樂公司、美商
    廿世紀福斯影片股份有限公司、美商環球影片製作有限責任
    合夥、美商哥倫比亞影片股份有限公司、哥倫比亞亞洲影片
    製作公司、美商新力影片家庭娛樂股份有限公司、美商新線
    製作股份有限公司、美商派拉蒙影片股份有限公司、霹靂公
    司、群英社公司、弘恩公司、普威爾公司、木棉花公司、滾
    石公司、華納國際音樂股份有限公司、福茂唱片音樂股份有
    限公司、台灣索尼音樂娛樂股份有限公司、豐華唱片股份有
    限公司、環球國際唱片股份有限公司、愛貝克思股份有限公
    司、華研國際音樂股份有限公司、金牌大風音樂文化股份有
    限公司及上華國際企業股份有限公司訴由臺北市政府警察局
    南港分局報請臺灣板橋地方法院檢察署檢察官偵查起訴。
    理  由
壹、程序部分：
一、按被告以外之人於審判外之言詞或書面陳述，除法律有規定
    者外，不得作為證據；又被告以外之人於審判外之陳述，雖
    不符合同法第159條之1至第159條之4之規定，但經當事人於
    審判程序同意作為證據，法院審酌該言詞陳述或書面陳述作
    成時之情況，認為適當者，亦得為證據。當事人、代理人或
    辯護人於法院調查證據時，知有第159條第1項不得為證據之
    情形，而未於言詞辯論終結前聲明異議者，視為有前項之同
    意，刑事訴訟法第159條第1項及第159條之5分別定有明文。
    經查，本判決下列所引用之各該被告以外之人於審判外之陳
    述（包含書面陳述），固屬傳聞證據，但檢察官、被告及選
    任辯護人於本院準備程序及審判期日中，均表示無意見，且
    當事人未於言詞辯論終結前聲明異議，本院審酌該等證據作
    成之情況，認為適於為本件認定事實之依據，依刑事訴訟法
    第159條之5第2項規定，應具有證據能力，合先敘明。
二、至其餘本判決所引用之卷內文書證據及物證之證據能力部分
    ，並無證據證明係公務員違背法定程序所取得，檢察官、被
    告及選任辯護人於本院均未主張排除前開物證之證據能力，
    且迄本院言詞辯論終結前均未表示異議，本院經審酌前開物
    證並非公務員違背法定程序所取得，亦無刑事訴訟法第159
    條之4顯有不可信之情況，故上揭物證均有證據能力。
貳、實體部分：
一、上開犯罪事實，業據被告甲○○於原審及本院均坦承不諱（
    見原審卷第51頁反面、第89頁、本院卷第158頁），亦經被
    告乙○○、丙○○於本院坦承不諱（見本院卷第184、185、
    201頁），並有盜版光碟目錄（警聲搜卷第7-12頁）、內政
    部警政署刑事警察局97年10月27日刑紋字第0970163917號指
    紋鑑驗書（警聲搜卷第13-15 頁）、內政部警政署刑事警察
    局97年11月26日刑紋字第0970179885號指紋鑑驗書（警聲搜
    卷第16-19 頁）、甲○○指紋卡片（偵卷一第7-8 頁）、電
    腦桌面檔案畫面8 張（偵卷一第41-44 頁）、財金資訊股份
    有限公司97年11月19日金訊業字第0970002507號函附華南銀
    行帳戶交易明細（偵卷一第138-156 頁）、財團法人台灣著
    作權保護基金會鑑識報告（偵卷一第159-160 頁）、附表三
    視聽著作權證明文件（偵卷一第221-230 頁）、霹靂公司出
    具之鑑識證明書（偵卷二第9 頁）、附表九音樂著作權證明
    文件（偵卷二第95-154頁）、徐宏昇律師事務所出具之鑑定
    意見書（偵卷二第156-158 頁）、如附件所示商標之檢索資
    料及商標註冊證（偵卷二第178-198 頁、第289 、290 頁）
    、wii 遊戲軟體著作權標示畫面（偵卷二第199-279 頁）、
    附表二PS 2光碟鑑視證明（偵卷二第280 頁）、美國著作權
    局所核發「Library Programs」著作登記證書（偵卷二第29
    1- 294頁）、財團法人台灣著作權保護基金會鑑識報告（偵
    卷二第316- 319頁）、群英社公司鑑識證明書（偵卷二第32
    4 頁）、附表五所示視聽著作之錄影節目審查合格證、授權
    書及原產地證明（偵卷二第328-351 頁）、附表六所示視聽
    著作之錄影節目審查合格證、授權書、專屬授權讓與合約書
    、聲明書、認證書（偵卷二第355-368 頁、第374-397 頁）
    、普威爾公司鑑識證明書（偵卷二第408 頁）、附表七所示
    視聽著作之錄影節目審查合格證、授權書、原產地證明書（
    偵卷二第409-421 頁）、木棉花公司鑑識證明書（偵卷二第
    430 頁）、附表八所示視聽著作之錄影節目審查合格證、授
    權書、原產地證明書（偵卷二第431-474 頁）附卷可佐，並
    有如附表十所示之物品扣案可證。此外，如附表十編號
    所示之色情光碟，其內容包括強調性器官特寫、性器官接
    合之畫面，此有色情光碟勘驗畫面可證（見偵卷一第102-12
    3 頁），該扣案之猥褻光碟足以使一般人產生興奮或刺激性
    慾，而與單純展現人體美感因而裸露女子乳房、下體之圖像
    不同，更與具有教育性、醫學性之影像迥異，其拍攝手法足
    使觀者產生羞恥心理及厭惡感而傷害善良風俗及性的道德感
    情，衡諸目前社會觀念，足認扣案之如附表十編號四所示猥
    褻光碟，屬於「其他客觀上足以刺激或滿足性慾，而令一般
    人感覺不堪呈現於眾或不能忍受而排拒之猥褻資訊或物品」
    ，是以被告甲○○、乙○○、丙○○（下稱被告甲○○等三
    人）之自白經核均與事實相符，自得採為認定事實之基礎。
    又證人劉瑞爵於偵查中證稱：伊比對相關資料查到甲○○的
    樹林鎮前街地址，開始跟監了2 個月，伊發現甲○○的行蹤
    固定，會前往樹林信和街114 號找被告乙○○，甲○○在乙○○處不會停留太久，然後會一同到樹林佳園路3 段470 號
    ，該址為燒錄盜版光碟處所，甲○○與乙○○一同前往佳園
    址會一同停留數小時，約莫從下午1 點到6 點，從實際跟監
    和通聯分析，甲○○與乙○○幾乎每天都會前往佳園路址等
    語（見偵查卷二第3 頁），足徵被告乙○○係明知甲○○於
    上址燒錄盜版光碟及色情光碟，猶協助甲○○購買空白光碟
    片作為燒錄重製上開光碟之用，復受僱於甲○○接聽客戶訂
    購電話及代領客戶購買上開光碟之貨款，其顯係以自己犯罪
    之意思而參與上開犯行，而與被告甲○○間就重製盜版光碟
    、製造猥褻光碟及使用相同註冊商標於同一商品之犯行，顯
    具有犯意之聯絡及行為之分擔，縱被告乙○○所參與之行為
    係犯罪構成要件以外之行為，仍屬共同正犯。此外，被告乙○○、丙○○均負責接聽客戶訂購電話，此乃係販賣盜版及
    色情光碟犯罪行為之一部，提領快遞公司代收貨款後匯入指
    定帳戶之款項更係收取犯罪所得之行為，均係犯罪構成要件
    之行為，是辯護人辯稱：被告乙○○、丙○○二人為幫助犯
    云云，即非可採。本件事證明確，被告甲○○等三人之犯行
    ，洵堪認定。
二、論罪科刑：
  (一)核被告甲○○、乙○○所為，均係犯著作權法第91條第3項
    之意圖銷售而擅自以重製於光碟之方法侵害他人之著作財產
    權罪、商標法第81條第1款之未得商標權人同意於同一商品
    使用相同之註冊商標罪及刑法第235條第2項之意圖販賣而製
    造猥褻物品罪。被告甲○○、乙○○就上開犯行，有犯意聯
    絡及行為分擔，為共同正犯。
  (二)核被告丙○○所為，係犯著作權法第91條之1第3項前段之明
    知係侵害著作財產權之重製光碟而散布罪、商標法第82條之
    販賣仿冒商標商品罪及刑法第235條第1項之販賣猥褻物品罪
    。被告甲○○等三人就所犯明知係侵害著作財產權之重製光
    碟而散布罪、販賣仿冒商標商品罪及販賣猥褻物品罪，有犯
    意聯絡及行為分擔，均為共同正犯，被告甲○○等三人利用
    不知情之快遞業者郵寄盜版或猥褻光碟及收取貨款，均為間
    接正犯。
  (三)按著作權法第91條第2項既係規定意圖銷售或出租而擅自重
    製他人著作，則依低度行為吸收於高度行為之原則，其出賣
    散布重製他人著作之行為，當吸收於擅自重製行為之中，自
    應專依重製之規定處罰（最高法院92年度台上字第1425號判
    決意旨參照），故本件被告甲○○、乙○○共同非法重製盜
    版光碟後，進而為散布之行為，其散布之低度行為，應為重
    製盜版光碟之高度行為所吸收，不另論罪。至被告甲○○、
    乙○○共同基於行銷之目的，擅自使用相同註冊商標於同一
    商品，嗣後進而將該仿冒商標商品加以販賣，達成其行銷目
    的，應認販賣仿冒商標商品之低度行為，為擅自使用相同註
    冊商標於同一商品之高度行為所吸收。又刑法第235條第2項
    既係規定意圖販賣而製造猥褻物品，販賣行為係其製造所欲
    達成之目的行為，則依低度行為吸收於高度行為之原則，其
    嗣後販賣猥褻物品之行為，當吸收於製造行為之中，而應依
    刑法第235條第2項之意圖販賣而製造猥褻物品罪處斷。被丙○○意圖販賣而持有猥褻光碟，並進而為販賣行為，該持有
    之低度行為，應為販賣之高度行為所吸收，亦不另論罪。
  (四)被告甲○○雖於偵查中供承係自97年12月左右開始再販售盜
    版光碟，然依扣案之快遞收送貨單及訂購單僅顯示被告甲○○等三人販賣盜版及色情光碟之期間為自98年2 月19日起至
    同年2 月25日止（見本院卷第206-349 頁），被告甲○○亦
    供稱：販賣盜版及色情光碟係一起燒錄完成後陸續寄送給客
    戶等語（見本院卷第199 頁），是以除被告之自白外，依公
    訴人所提出之證據資料尚無從證明被告甲○○等三人於上開
    期間外另有販賣盜版及色情光碟之行為，足見被告甲○○意
    圖銷售而擅自以重製於光碟之方法侵害他人之著作財產權、
    意圖販賣而製造猥褻物品、擅自使用相同註冊商標於同一商
    品，均係於密切接近之一定時、地反覆多次為之，且無積極
    證據可資將其各次燒錄光碟之行為予以切割獨立，又被告甲○○將盜版光碟及猥褻光碟燒錄完成後，被告等三人接續於
    密接時間予以售出，自應以包括之一行為予以評價較為合理
    。又起訴書並未明確記載被告甲○○等三人販賣盜版光碟及
    色情光碟之起迄時間，縱認起訴事實係認被告甲○○等三人
    係自97年10月1 日起販賣，然逾上開期間部分犯行，核與上
    開有罪部分，起訴書認具有包括一罪之關係，爰不另為無罪
    之諭知。
  (五)被告甲○○重製仿冒遊戲光碟及被告甲○○等三人共同販賣
    盜版光碟之行為，所侵害者包括附表一至九所示著作權人之
    著作財產權及附件所示商標權人之商標權，自係一行為同時
    侵害數人之法益，應依想像競合犯論以一罪。被告甲○○、
    乙○○以一重製行為觸犯上開數罪名，應論以情節較重之著
    作權法第91條第3 項之意圖銷售而擅自以重製於光碟之方法
    侵害他人之著作財產權罪。被告丙○○以一販賣行為觸犯上
    開數罪名，應論以情節較重之著作權法第91條之1 第3 項前
    段之明知係侵害著作財產權之重製光碟而散布罪。
三、原審據以論科，固非無見。惟查：(一)原判決事實認定附表二
    所示PS2 系統遊戲光碟內之遊戲軟體為不詳公司或新力公司
    享有著作財產權之電腦程式著作，其理由並未敘明認定之證
    據，而依新力公司所提出之告訴狀及所附證據（見偵卷二第
    284-309 頁），始終未提出附表二遊戲軟體之著作權人相關
    證明，原判決上開事實之認定，即有違誤。(二)原判決事實認
    定被告甲○○自97年10月起在臺北縣樹林市○○路○ 段470
    號1 樓租屋處開始燒錄重製盜版及色情光碟，然被告甲○○
    於警訊中已供稱係自97年11月起始向吳嘉佳承租上開房屋（
    見偵卷一第13頁），原判決上開事實之認定，亦有未當。(三)
    原判決認定被告甲○○等三人多次意圖銷售而擅自以重製於
    光碟之方法侵害他人之著作財產權、商標權及販賣猥褻光碟
    ，均顯係基於集合犯意，在密切接近之一定時、地持續實行
    之複次行為，應各依集合犯之概念論以一罪。惟查，著作權
    法第91條第3 項之意圖銷售而擅自以重製於光碟之方法侵害
    他人之著作財產權罪並未規定須反覆實行始得成立，尚無從
    憑以認定立法者本即預定該二項犯罪之本質，必有數個同種
    類行為，而反覆實行（最高法院98年度台上字第4236號刑事
    判決參照），原判決僅以「意圖銷售而重製」、「販賣」等
    行為，本身即含有重複實施之意思，認屬集合犯，而未就販
    賣罪本質上是否適合為集合犯之評價，予以論述說明，於法
    亦有未合。(四)本件扣案如附表一、二所示光碟中侵害附件所
    示商標部分係犯商標法第81條第1 款、第82條之罪所製造、
    販賣之商品，應依商標法第83條之規定沒收之，原判決依著
    作權法第98條宣告沒收，即非適法。檢察官提起上訴，認原
    判決量刑過輕，被告甲○○提起上訴認量刑過重，未依刑法
    第59條酌減其刑，被告乙○○、丙○○提起上訴否認犯罪，
    雖均無理由，惟原判決既有上開可議之處，自屬無可維持，
    應由本院予以撤銷改判。爰審酌被告甲○○前因違反著作權
    法案件甫經警查獲後，猶不知悔悟，循正當途徑謀生，竟重
    蹈覆轍，再次以重製、販賣盜版光碟之方式侵害多人之著作
    財產權及商標權，顯然欠缺保護智慧財產權之概念，並製造
    販賣大量色情光碟，而有礙於社會善良風俗，被告乙○○亦
    因上開案件經警查獲後，另行起意與甲○○重製盜版光碟及
    色情光碟，並與甲○○共同販賣盜版及色情光碟，藉此牟利
    維生，亦侵害多人之智慧財產權及破壞善良風俗，惟其係每
    月以2 萬元薪資受僱於甲○○，其犯罪所得非鉅，並僅有參
    與購買空白光碟片及負責接聽客戶電話、代領貨款之行為，
    被告丙○○則係甲○○之友人，僅係每月以2 萬元薪資受雇
    於甲○○，其犯罪所得非鉅，並僅參與接聽客戶電話、黏貼
    製作寄送廣告目錄及光碟之信封、代領貨款等行為，暨被告
    乙○○、丙○○於犯後均曾一度飾詞卸責，惟已於本院均坦
    承犯行等情狀，分別量處如主文所示之刑，以示懲儆。
四、如附表十編號所示之扣押物品，均係供被告甲○○犯著作
    權法第91條第3 項之罪供犯罪所用之物，爰依著作權法第98
    條宣告沒收，如附表十編號、、所示之色情光碟，為
    猥褻物品，爰依刑法第235 條第3 項規定，不問屬於犯人與
    否，均宣告沒收之；另如附表十編號、、所示之扣押
    物品，係被告甲○○所有，供犯罪所用之物，爰依刑法第38
    條第1 項第2 款宣告沒收。如附表一、二所示光碟中侵害附
    件所示商標部分係犯商標法第81條第1 款、第82條之罪所製
    造、販賣之商品，不問屬於被告與否，均應依商標法第83條
    之規定沒收，至附表十編號（除附表一編號58、64、71至
    73、89至91、114 至117 、122 、126 、132 、134 至136
    、139 、152 、153 所示光碟75片及附表一、二所示侵害附
    件商標權部分外，其餘附表一、三至九光碟）、、、
    均為被告甲○○等三人共同犯著作權法第91條之1 第3 項之
    罪供犯罪所用之物，編號所示之現金6 萬元，則為被告甲○○等三人共同犯著作權法第91條之1 第3 項之罪因犯罪所
    得之物，爰均依著作權法第98條宣告沒收。另扣案如附表一
    編號58、64、71至73、89至91、114 至117 、122 、126 、
    132 、134 至136 、139 、15 2、153 所示無法讀取之光碟
    共75片，及附表編號一至九以外之光碟片共22100 片，光碟
    內之著作財產權究屬何人所有，迄今無人出面指認，告訴人
    等亦無法就此部分之光碟予以指認，本院亦查無此部分光碟
    之發行日期或享有著作財產權之證明，是此部分之光碟是否
    享有著作權，尚屬不明，自難遽認係屬侵害他人著作財產權
    之重製光碟，又扣案之0000 000000 、0000000000、
    0000000000號行動電話各1 支、臺北富邦銀行金融卡1 張、
    房屋租賃契約1 本，亦無積極證據足認與本案有關連性，自
    均無從併予宣告沒收，附此敘明。
五、公訴意旨另以：被告丙○○自97年10月1日起亦有在臺北縣
    樹林市○○路○段470號1樓重製視聽、錄音著作及猥褻內容
    於空白光碟之行為，因認其涉有著作權法第91條第3項之意
    圖銷售而擅自以重製於光碟之方法侵害他人之著作財產權罪
    、商標法第81條第1款之未得商標權人同意於同一商品使用
    相同之註冊商標罪及刑法第235條第2項之意圖販賣而製造猥
    褻物品罪嫌。
  (一)按犯罪事實應依證據認定之，無證據不得推定其犯罪事實；
    被告或共犯之自白，不得作為有罪判決之唯一證據，仍應調
    查其他必要之證據，以察其是否與事實相符；又不能證明被
    告犯罪者，應諭知無罪之判決；刑事訴訟法第154條第2項、
    第156條第2項、第301條第1項分別定有明文。次按，所謂證
    據，係指直接間接足以證明犯罪行為之一切證人、證物而言
    ；且事實之認定，應憑證據，如未能發現相當證據，或證據
    不足以證明，自不能以推測或擬制之方法，以為裁判基礎，
    最高法院30年上字第128號、40年台上字第86號判例均可資
    參考。再按認定不利於被告之事實，須依積極證據，苟積極
    證據不足為不利於被告事實之認定時，即應為有利於被告之
    認定，更不必有何有利之證據，最高法院30年上字第816號
    判例意旨可資參照。另按刑事訴訟上證明之資料，無論其為
    直接或間接證據，均須達於通常一般之人均不致有所懷疑，
    而得確信其為真實之程度，始得據為有罪之認定，若其關於
    被告是否犯罪之證明未能達此程度，而有合理懷疑之存在，
    致使無從形成有罪之確信，根據「罪證有疑，利於被告」之
    證據法則，即不得遽為不利被告之認定，有最高法院76年度
    台上字第4986號判例可稽。
  (二)公訴人認被告丙○○另涉犯上開犯行，無非係以被告甲○○
    供稱以每月2萬元僱用丙○○之供述，告訴人代理人何晨瑋
    、黃建華、丁○○、蔡培、己○○及戊○○均於警詢時指
    訴被告丙○○重製附表三至八所示光碟，證人劉瑞爵於偵查
    中之證詞及如附表十所示扣案物品為其主要論據。訊據被告
    丙○○均堅詞否認重製或製造上開盜版光碟及色情光碟之情
    事，並辯稱：伊未曾到過臺北縣樹林市○○路○段470號1樓
    等語。
  (三)本院查：
  1.被告甲○○於警詢中供稱：「（由何人進行重製光碟工作？
    在何處進行重製？）由我進行燒錄工作，光碟全部都在臺北
    縣樹林市○○路○段470號1樓處燒錄。」、「（你在本案中
    負責的工作是什麼？）客人如果打電話訂貨，大部分由我接
    聽，有時候由丙○○接聽，燒錄光碟、包裝、填寫出貨資料
    以及將貨品拿到快遞的營業所寄送也都是由我負責；快遞公
    司所收到的貨款如果是現金，就是由我去領，如果是將錢匯
    到金融帳戶，就是交由丙○○及乙○○領取。」、「（丙○○係負責何種工作？）我一個月給丙○○2萬元，他負責接
    聽客人打來的電話，將商品目錄寄送給曾經訂過貨的老客戶
    ，以及去領取快遞公司匯來的貨款。」、「（你為燒錄盜版
    光碟之負責人，丙○○及乙○○則是你聘請的員工？）可以
    這麼說。」等語（見偵卷一第16頁），其於偵查中則供稱：
    「97年11、12月開始由我向房東承租該處做為燒錄盜版光碟
    使用，我的光碟來源都是我去中壢夜市以每片100元之價格
    買母片，買回來以後由我在該處進行燒錄．．」、「（你有
    僱用丙○○、乙○○？）有，我每月支付丙○○2萬元，請
    他幫忙接聽客人電話，把目錄寄給曾經訂貨的客人，還有去
    領取快遞公司匯的款項，丙○○沒有幫我燒片。」等語（見
    偵查卷一第250頁），是以依上開供述內容，被告丙○○僅
    係受僱於甲○○擔任接聽客戶電話、代領貨款、黏貼製作寄
    送廣告目錄及光碟信封等行為，尚無從憑此而認被告丙○○
    亦有燒錄光碟之犯意聯絡或行為分擔。
  2.次按，依92年2月6日增訂公布，於同年9月1日施行之刑事訴
    訟法第158條之3規定，證人、鑑定人依法應具結而未具結者
    ，其證言或鑑定意見不得作為證據。告訴人之指訴雖係以使
    被告受刑事訴追為目的，但非本法第三條所稱之「當事人」
    ，乃當事人以外之第三人，除依同法第271條之1規定到庭單
    純陳述意見時，毋庸具結外，如就與待證事實有重要關係之
    親身知覺、體驗事實陳述時，即居於證人之地位，依上開增
    訂公布之規定，自應依同法第186條第1項規定命其具結，使
    告訴人知悉其有據實陳述之義務，以擔保其證言之真實性，
    該供述證據始具證據能力，如未踐行人證之法定調查程序，
    應不得作為證據（最高法院93年台上字第6838號判決要旨參
    照）。查告訴人代理人何晨瑋、黃建華、丁○○、蔡培、
    己○○及戊○○均於警詢時指訴被告丙○○重製附表三至八
    所示光碟等情，僅係為使被告丙○○受刑事訴追為目的，惟
    渠等均未於偵查中或法院審理時具結擔任證人，依上開說明
    ，渠等於警訊中之供述自不得作為證據，亦無從證明被告丙○○有何參與燒錄光碟之犯意聯絡或行為分擔。
  3.再者，證人劉瑞爵於偵查中證稱：伊和告訴人合作，請告訴
    人先訂光碟，我們再送比對指紋，指紋部分只有甲○○等語
    （見偵查卷二第3頁），而經警將蒐證先後訂購之盜版光碟
    及色情光碟14片、1片送內政部警政署刑事警察局進行指紋
    鑑驗結果，上開被告甲○○等三人所販賣之光碟上均僅有甲○○一人之指紋，此有內政部警政署刑事警察局97年10月27
    日刑紋字第0970163917號指紋鑑驗書（警聲搜卷第13-15頁
    ）、內政部警政署刑事警察局97年11月26日刑紋字第097017
    9885號指紋鑑驗書（警聲搜卷第16 -19頁）附卷可按，另證
    人劉瑞爵於偵查中亦證稱：伊比對相關資料查到甲○○的樹
    林鎮前街地址，開始跟監了2個月，我們發現甲○○的行蹤
    固定，會前往樹林信和街114號找被告乙○○，甲○○在乙○○處不會停留太久，然後會一同到樹林佳園路3段470 號
    ，該址為燒錄盜版光碟處所，甲○○與乙○○一同前往佳園
    址會一同停留數小時，約莫從下午1點到6點，從實際跟監和
    通聯分析，甲○○與乙○○幾乎每天都會前往佳園路址等語
    （見偵查卷二第3頁），足徵被告丙○○所辯未曾到過臺北
    縣樹林市○○路○段470號1樓等情，尚非虛妄。
  4.至附表十之扣案物品中，僅附表十編號之現金6萬元、編
    號之提款卡、超峰快遞公司查貨號碼單、信封、名條等物
    品係在被告丙○○住處所查獲，而未於其住處查獲與燒錄光
    碟有關之設備，即難認被告丙○○有何參與燒錄光碟之犯意
    聯絡或行為分擔。此外，查無其他積極證據足認被告丙○○
    有何此部分犯行，此部分核屬不能證明被告犯罪，原應為無
    罪之諭知，惟此部分與前揭論罪科刑之違反著作權法之犯行
    ，有包括一罪或裁判上一罪之關係，爰不另為無罪之諭知，
    併此敘明。
據上論斷，應依刑事訴訟法第369條第1項前段、第364條、第299
條第1項前段、著作權法第91條第3項、第91條之1第3項、第98條
、商標法第81條第1款、第82條、第83條、刑法第235條第1項、
第2項、第3項、第11條、第28條、第55條、第38條第1項第2款，
判決如主文。
本案經檢察官鍾鳳玲到庭執行職務。
中    華    民    國    99    年     1    月   25     日
                    智慧財產法院第一庭
                          審判長法  官   李得灶
                                法  官   汪漢卿
                                法  官   林欣蓉
以上正本證明與原本無異。
如不服本判決，應於收受送達後十日內向本院提出上訴書狀，其
未敘述上訴之理由者並得於提起上訴後十日內向本院補提理由書
。
中    華    民    國    99    年     1    月   25     日
                                書記官   周其祥
附錄本案論罪科刑法條：
著作權法第91條
擅自以重製之方法侵害他人之著作財產權者，處3 年以下有期徒
刑、拘役，或科或併科新臺幣75萬元以下罰金。
意圖銷售或出租而擅自以重製之方法侵害他人之著作財產權者，
處6 月以上5 年以下有期徒刑，得併科新臺幣20萬元以上2 百萬
元以下罰金。
以重製於光碟之方法犯前項之罪者，處6 月以上5 年以下有期徒
刑，得併科新臺幣50萬元以上5 百萬元以下罰金。
著作僅供個人參考或合理使用者，不構成著作權侵害。
著作權法第91條之1
擅自以移轉所有權之方法散布著作原件或其重製物而侵害他人之
著作財產權者，處3 年以下有期徒刑、拘役，或科或併科新臺幣
50萬元以下罰金。
明知係侵害著作財產權之重製物而散布或意圖散布而公開陳列或
持有者，處3 年以下有期徒刑，得併科新臺幣7 萬元以上75萬元
以下罰金。
犯前項之罪，其重製物為光碟者，處6 月以上3 年以下有期徒刑
，得併科新臺幣20萬元以上2 百萬元以下罰金。但違反第87條第
4 款規定輸入之光碟，不在此限。
犯前二項之罪，經供出其物品來源，因而破獲者，得減輕其刑。
商標法第81條
未得商標權人或團體商標權人同意，有下列情形之一者，處3 年
以下有期徒刑、拘役或科或併科新臺幣20萬元以下罰金：
一、於同一商品或服務，使用相同之註冊商標或團體商標者。
二、於類似之商品或服務，使用相同之註冊商標或團體商標，有
    致相關消費者混淆誤認之虞者。
三、於同一或類似之商品或服務，使用近似於其註冊商標或團體
    商標之商標，有致相關消費者混淆誤認之虞者。
商標法第82條
明知為前條商品而販賣、意圖販賣而陳列、輸出或輸入者，處1
年以下有期徒刑、拘役或科或併科新臺幣5 萬元以下罰金。
中華民國刑法第235條
散布、播送或販賣猥褻之文字、圖畫、聲音、影像或其他物品，
或公然陳列，或以他法供人觀覽、聽聞者，處2 年以下有期徒刑
、拘役或科或併科3 萬元以下罰金。
意圖散布、播送、販賣而製造、持有前項文字、圖畫、聲音、影
像及其附著物或其他物品者，亦同。
前二項之文字、圖畫、聲音或影像之附著物及物品，不問屬於犯
人與否，沒收之。


司法院資訊處製作；財團法人民間司法改革基金會備份。
